【裁判字號】    99,訴,592
【裁判日期】    990630
【裁判案由】    違反槍砲彈藥刀械管制條例
【裁判全文】
臺灣臺北地方法院刑事判決               99年度訴字第592號
公  訴  人  臺灣臺北地方法院檢察署檢察官
被      告  乙○○
選任辯護人  許巍騰律師
上列被告因違反槍砲彈藥刀械管制條例案件，經檢察官提起公訴
（99年度偵字第5156號），本院判決如下：
    主  文
乙○○未經許可，寄藏可發射子彈具有殺傷力之改造手槍，處有
期徒刑壹年貳月，併科罰金新臺幣伍萬元，罰金如易服勞役，以
新臺幣壹仟元折算壹日。緩刑貳年，緩刑期間付保護管束，並應
向國庫支付新台幣貳拾萬元，及於緩刑期間向指定之公益團體、
地方自治團體或社區提供壹佰伍拾小時之義務勞務。
扣案之仿BERETTA 廠92FS型半自動手槍製造之改造手槍壹枝（含
彈匣壹個，槍枝管制編號0000000000號）、口徑九mm制式子彈壹
顆及非制式子彈貳顆，均沒收。
    事  實
一、乙○○明知具殺傷力之改造手槍及子彈均屬槍砲彈藥刀械管
    制條例列管之槍彈，未經主管機關許可不得寄藏，竟因姓名
    年籍不詳之成年友人「小徐」所託，基於為其寄藏槍、彈之
    犯意，於民國99年2 月10日上午5 時許（起訴書誤載為下午
    5 時），在臺北市中山區○○○路與民族東路口，收受由「
    小徐」寄放具有殺傷力之仿BERETTA 廠92FS型半自動手槍製
    造換裝土造金屬槍管而成之改造手槍乙枝（含彈匣1 個，槍
    枝管制編號0000000000號）、口徑9mm 制式子彈2 顆及具殺
    傷力之非制式子彈3 顆，並置於其背包內代為保管。嗣於同
    日上午5 時20分許，乙○○駕車行經臺北市中山區○○○路
    85巷88號前，見警察臨檢，因欲右轉單行道行駛不成，行跡
    可疑，遭警攔檢其所駕駛車牌號碼2376—QW號自用小客車後
    ，在警方發覺前，即主動交出上揭全部槍彈予有偵查犯罪權
    限之警員甲○○查扣，並承認非法持有槍彈之事實而自首，
    嗣接受裁判。
二、案經臺北市政府警察局中山分局報請臺灣臺北地方法院檢察
    署檢察官偵查起訴。
    理  由
一、本判決認定事實所引用之下列內政部警政署刑事警察局槍彈
    鑑定書，係為鑑定及說明被告所持有槍枝及子彈是否具有殺
    傷力，性質上雖屬被告以外之人於審判外之書面陳述；惟按
    司法警察等偵查輔助人員於案件未移送檢察官偵查前之調查
    犯罪階段，先行將查扣之槍砲、彈藥等證物，送請檢察機關
    概括選任之專責鑑定機關實施鑑定，基於檢察一體原則，該
    鑑定機關亦應視同受承辦檢察官所選任或囑託而執行鑑定業
    務，其等出具之書面鑑定報告乃現行刑事訴訟法第206 條、
    第208 條所定之鑑定人書面報告，屬傳聞證據法則之例外，
    具有證據能力，合先敘明。
二、上揭犯罪事實，業據被告乙○○於檢察官偵訊及本院審理中
    均坦承不諱，並經證人即查獲警員甲○○於本院到庭證述明
    確，且警方所查扣之改造手槍1 枝及子彈7 顆，經送請內政
    部警政署刑事警察局鑑定結果，認：「送鑑手槍（含彈匣）
    1 枝（槍枝管制編號0000000000號），認係改造手槍，由仿
    BERE TTA廠92FS型半自動手槍製造之槍枝，換裝土造金屬槍
    管而成，擊發功能正常，可供擊發適用子彈使用，認具殺傷
    力」、「送鑑子彈7 顆，(一)2 顆，認均係口徑9mm 制式子彈
    ，彈底均具撞擊痕跡，採樣1 顆試射，可擊發，認具殺傷力
    ；(二)3 顆，認均係非制式子彈，由金屬彈殼組合直徑8.6 ±
    0.5mm 金屬彈頭而成，採樣1 顆試射，可擊發，認具殺傷力
    ；(三)1 顆，認係非制式子彈，由金屬彈殼組合直徑9.0mm 金
    屬彈頭而成，經試射，無法擊發，認不具殺傷力；(四)1 顆，
    認係非制式金屬彈殼。」，此有該局99年3 月8 日刑鑑字第
    0990 022440 號鑑定書附卷可稽，並有扣案之改造手槍及子
    彈可資佐憑，足認被告所保管之前揭改造手槍1 枝及子彈5
    顆，確分屬可擊發子彈而具有殺傷力之改造手槍及具殺傷力
    之子彈無訛，其自白供述與事實相符。本件事證明確，被告
    前揭違反槍砲彈藥刀械管制條例之犯行，堪以認定，應依法
    論科。
三、按寄藏與持有，均係將物置於自己實力支配之下，但「寄藏
    」之受人委託代為保管，其保管之本身所為之「持有」，既
    係「寄藏」之當然結果，法律上自宜僅就「寄藏」行為為包
    括之評價，不應另就「持有」予以論罪（參最高法院74年台
    上字第3400號判例）。故核被告所為，係犯槍砲彈藥刀械管
    制條例第8 條第4 項之未經許可寄藏可發射子彈具有殺傷力
    之改造槍枝罪及同條例第12條第4 項之未經許可寄藏子彈罪
    。又被告以一行為，同時寄藏具殺傷力之改造手槍及子彈，
    乃一行為觸犯槍砲彈藥刀械管制條例第8 條第4 項及第12條
    第4 項之罪名，為想像競合犯，應依刑法第55條之規定，從
    一重論以槍砲彈藥刀械管制條例第8 條第4 項之非法寄藏改
    造手槍罪處斷。另按對於未發覺之罪自首而受裁判者，得減
    輕其刑。但有特別規定者，依其規定，刑法第62條定有明文
    ，而槍砲彈藥刀械管制條例第18條第1 項前段「犯本條例之
    罪自首，並報繳其持有之全部槍砲、彈藥、刀械者，減輕或
    免除其刑。」乃屬自首之特別規定。本件依查獲之警員甲○
    ○證述：當時我們在臨檢另外一部車子，這條路是單行道，
    我們看見被告的車子原來從後方開進，被告看到我們要右轉
    逆向行駛，但車子轉不過去，又倒車，我們就在86號那邊招
    手，請被告配合臨檢並出示證件，被告就自己交付了裝槍的
    紙袋，說有這個東西，伊感覺應該是槍，然後就先請被告下
    車查緝，打開紙袋，發現是1 把槍、1 個彈匣及子彈，在被
    告交付槍彈之前，伊並不知道被告車上有這些東西等語（見
    本院卷第19頁）。足見被告係在警方查覺被告非法寄藏槍彈
    犯行之前，即主動交出其所持有之全部槍彈，則其所為，自
    符合槍砲彈藥刀械管制條例第18條第1 項前段所定自首之特
    別規定要件，應依法減輕其刑（依刑法第66條但書規定得減
    輕至三分之二）。
四、爰審酌被告非法代為保管具有殺傷力之改造手槍及子彈，雖
    未持之犯案，惟其所為已影響社會治安，並對他人生命財產
    安全造成潛在危險，然考量其犯罪後就持有槍彈之事實供認
    不諱，且係主動交出予警方扣案，犯後態度尚佳，亦未造成
    社會大眾實際損害，暨參酌其犯罪之動機、非法持有之時間
    甚短即被查獲、素行、教育程度、生活狀況等一切情狀，量
    處如主文所示之刑，並就併科罰金部分，諭知易服勞役之折
    算標準。又被告前未曾因犯罪受有期徒刑以上刑之宣告，有
    臺灣高等法院被告前案紀錄表在卷可按，其因一時失慮，偶
    罹刑典，犯後已坦承犯行，且被告係自己主動交出扣案之槍
    彈，以供警員查扣，顯見被告有悔悟之意，佐以被告之父親
    患有糖尿病（參卷附之三軍總醫院出具之診斷證明書），其
    為家中經濟支柱，若遽予入監執行，恐影響家中生計，故本
    院認被告經此偵審程序及科刑之宣告後，應知所警惕而無再
    犯之虞，因此對於被告所宣告之刑，認以暫不執行為適當，
    爰依刑法第74條第1 項第1 款規定併予宣告緩刑2 年，以啟
    自新。又為使被告能藉此獲取教訓，經被告及辯護人之同意
    下，並斟酌本案情形，爰依刑法第74條第2 項規定，命被告
    應於緩刑期間內，向國庫支付新台幣20萬元，及於緩刑期間
    向檢察官指定之公益團體、地方自治團體或社區提供150 小
    時之義務勞務，及依刑法第93條第1 項第2 款規定，併為緩
    刑期間付保護管束之諭知，俾由執行機關能予適當督促，以
    觀後效。
五、扣案之改造手槍1 枝（含彈匣1 個，槍枝管制編號00000000
    00號）、口徑9mm 制式子彈1 顆及具殺傷力之非制式子彈2
    顆（參偵卷第37頁照片一至四、五至六、第37頁背面照片七
    至八），經鑑定結果均具有殺傷力，業如前述，核屬違禁物
    ，爰依刑法第38條第1 項第1 款規定均予宣告沒收；至於鑑
    定過程中採樣試射之制式子彈、非制式子彈各1 顆，均已因
    試射擊發而失其違禁物之性質，爰不予宣告沒收。另警方查
    獲被告持有之非制式子彈1 顆（由金屬彈殼組合直徑9.0mm
    金屬彈頭而成，經試射無法擊發，如偵卷第37頁背面照片九
    至十）、非制式金屬彈殼1 顆（如偵卷第37頁背面照片十一
    至十二），因均不具殺傷力，已如前述，自非屬違禁物，爰
    不併予宣告沒收，附此敘明。
據上論斷，依刑事訴訟法第299 條第1 項前段，槍砲彈藥刀械管
制條例第8 條第4 項、第12條第4 項、第18條第1 項前段，刑法
第11條前段、第55條、第42條第3 項、第74條第1 項第1 款、第
2 項第4 款、第5 款、第93條第1 項第2 款、第38條第1 項第1
款，判決如主文。
本案經檢察官呂俊儒到庭執行職務。
中    華    民    國    99    年    6     月    30    日
                  刑事第十九庭  審判長法  官   林婷立
                                      法  官   施添寶
                                      法  官   吳俊龍
上正本證明與原本無異。
如不服本判決應於收受送達後10日內向本院提出上訴書狀，並應
敘述具體理由；其未敘述上訴理由者，應於上訴期間屆滿後20日
內向本院補提理由書（均須按他造當事人之人數附繕本）「切勿
逕送上級法院」。
                                      書記官   劉俊源
中    華    民    國    99    年    6     月    30    日
附錄本判決論罪法條：
槍砲彈藥刀械管制條例第8條
未經許可，製造、販賣或運輸鋼筆槍、瓦斯槍、麻醉槍、獵槍、
空氣槍或第4 條第1 項第1 款所定其他可發射金屬或子彈具有殺
傷力之各式槍砲者，處無期徒刑或5 年以上有期徒刑，併科新臺
幣1 千萬元以下罰金。
未經許可，轉讓、出租或出借前項所列槍枝者，處5 年以上有期
徒刑，併科新臺幣1 千萬元以下罰金。
意圖供自己或他人犯罪之用，而犯前二項之罪者，處無期徒刑或
7 年以上有期徒刑，併科新臺幣1 千萬元以下罰金。
未經許可，持有、寄藏或意圖販賣而陳列第1 項所列槍枝者，處
3 年以上10年以下有期徒刑，併科新臺幣700 萬元以下罰金。
第 1 項至第 3 項之未遂犯罰之。
槍砲彈藥刀械管制條例第12條
未經許可，製造、販賣或運輸子彈者，處1 年以上7 年以下有期
徒刑，併科新台幣500 萬元以下罰金。
未經許可，轉讓、出租或出借子彈者，處6 月以上5 年以下有期
徒刑，併科新台幣300 萬元以下罰金。
意圖供自己或他人犯罪之用，而犯前二項之罪者，處3 年以上10
年以下有期徒刑，併科新台幣700 萬元以下罰金。
未經許可，持有、寄藏或意圖販賣而陳列子彈者，處5 年以下有
期徒刑，併科新台幣300 萬元以下罰金。
第 1 項至第 3 項之未遂犯罰之。

司法院資訊處製作；財團法人民間司法改革基金會備份。
